【裁判字號】    89,台上,4860
【裁判日期】    890817
【裁判案由】    違反麻醉藥品管理條例
【裁判全文】
最高法院刑事判決                              八十九年度台上字第四八六○號
    上訴人  台灣高等法院花蓮分院檢察署檢察官
    被  告  甲○○
右上訴人因被告違反麻醉藥品管理條例案件，不服台灣高等法院花蓮分院中華民國八
十七年七月十六日第二審判決（八十七年度上訴字第一五八號，起訴案號：台灣台東
地方法院檢察署八十六年度偵字第三二○四號），提起上訴，本院判決如左：
    主  文
原判決撤銷，發回台灣高等法院花蓮分院。
    理  由
本件原判決以公訴意旨略以：被告甲○○意圖營利，於民國八十六年十月十五日上午
十時許，在台東縣台東市○○街馬偕醫院台東分院後方樓梯間以新台幣（下同）五千
元之代價，非法販賣安非他命一包與林志明，因認被告涉犯麻醉藥品管理條例第十三
條之一第二項第一款非法販賣化學合成麻醉藥品罪嫌。惟經審理結果，不能證明被告
犯罪，因而撤銷第一審關於被告科刑部分之判決，改判諭知被告無罪，固非無見。
惟查(一)、刑事訴訟法第三百四十六條所謂原審之辯護人得為被告之利益而上訴，其上
訴係本於代理權之作用，並非獨立上訴，自仍應以被告名義行之。卷查，本件第一審
辯護人吳漢成律師於八十七年四月二十九日向第一審法院提出上訴狀，其首頁稱謂欄
雖載明上訴人即被告甲○○，選任辯護人吳漢成律師，但末頁具狀人欄卻僅以打字打
上被告姓名謂具狀人為甲○○之選任辯護人，蓋上「吳漢成律師」印章，並無被告之
簽名或蓋章，而狀內則明被告不服第一審判決，提起上訴（原審卷第三頁、第四頁
）。是該上訴究係被告自行上訴，抑或是選任辯護人為被告利益而提起上訴，尚欠明
瞭。如係被告自行上訴，則該刑事上訴狀末頁具狀人欄應命被告補正簽名或蓋章；若
係第一審辯護人為被告之利益而提起上訴，則有無違反被告本意及該刑事上訴聲明狀
內說明亦應命為補正。原審未先為程序之調查並命為補正，遽為實體上之判決，自非
適法。(二)、被告之犯罪不能證明者，固應為無罪之判決，惟所謂犯罪不能證明，係指
審理事實之法院經詳密之調查，而仍不能證明其犯罪者而言，若犯罪事實，並未詳密
調查，即屬調查之能事未盡，自難遽為無罪之判決。原判決以證人林志明於警訊及偵
查中所供向被告購買安非他命之事實，與審判中陳述之內容不一，證言存有瑕疵，且
查無000000000號呼叫器八十六年十月份之通聯紀錄，而紙條上「峰」字之
字體，與被告於原審訊問筆錄上所簽之「」二者並非相同，而為不能證明被告犯罪
之理由。然查林志明於第一審雖否認向被告購買安非他命，且供稱不認識被告，被告
亦供稱不認識林志明（第一審卷第二十頁），惟林志明於警訊時供稱：「我是向一名
綽號『阿峰』之男子購得安非他命。」「綽號『阿峰』之男子，其特徵為體型瘦高，
髮微捲，身高約一七五公分，年約三十餘歲。」「警方從我身上起出記有呼叫器號碼
000000000 記名『峰』之字條，……是我向『阿峰』於八十六年十月十五日購得安非
他命後寫給我的。」並指認被告之口卡照片，即是販賣安非他命之人（警訊卷第二頁
、三頁、五頁）。於偵查中復為相同之供述（偵查卷第三頁、四頁）。被告亦承認其
呼叫器號碼為：「000000000」，並供稱：「我的呼叫器只有用一、二個月
就沒有用，大約在八十六年十一月底就沒有用了。」等語（第一審卷第十九頁背面、
原審卷第二十一頁）。原審未就被告及林志明上開供述，調查被告之身材、髮型特徵
是否與林志明之供述相同﹖如相同，二人既均供互不相識，何以能供出其身材特徵﹖
又000000000號呼叫器是何時租用，八十六年十月間被告是否仍在使用，有
無借與他人使用等，與判斷證人林志明前後證言及被告供述何者為可信之資料，予以
究明釐清，難謂已盡調查之能事。且依卷附之扣案字條影本，其上除「峰」字外，尚
有以阿拉伯數字書寫之「 000000000」（原審卷第三十八－一頁），原審未命被告提
出其平日書寫之相關「峰」字及阿拉伯數字，加以比對或鑑定其筆跡是否相同，即以
「峰」字與被告簽名之「」不同，而認定非被告所書寫，而為被告無罪之判決，尚
嫌速斷。檢察官上訴意旨指摘原判決不當，尚非無理由，應認有撤銷發回更審之原因
。
據上論結，應依刑事訴訟法第三百九十七條、第四百零一條，判決如主文。
中      華      民      國    八十九    年      八      月     十七     日
                              最高法院刑事第五庭
                                  審判長法官  董  明  霈
                                        法官  丁  錦  清
                                        法官  林  茂  雄
                                        法官  王  居  財
                                        法官  張  祺  祥
      右正本證明與原本無異
                                              書  記  官
中      華      民      國    八十九    年      八      月    二十一    日


司法院資訊處製作；財團法人民間司法改革基金會備份。
